臺灣新北地方法院行政訴訟判決
                                       111年度交字第71號
原      告  彭文興
被      告  新北市政府交通事件裁決處
                    
代  表  人  李忠台（處長）
                    
訴訟代理人  黃曉妍律師

上列當事人間因交通裁決事件，原告不服被告民國111年3月11日
新北裁催字第48-C00000000號裁決，向本院提起行政訴訟，本院
判決如下：
    主  文
一、原告之訴駁回。
二、訴訟費用新臺幣300元由原告負擔。
    事實及理由
壹、程序方面：
一、原告不服被告所為道路交通管理處罰條例第8條之裁決而提
    起撤銷訴訟，依行政訴訟法第237條之1，應適用交通裁決事
    件訴訟程序。本件因卷證資料已經明確，本院依同法第237
    條之7規定，不經言詞辯論，直接裁判。
二、按行政訴訟法第237條之4第2項第1款、第4款：「地方法院
    行政訴訟庭收受前條起訴狀後，應將起訴狀繕本送達被告。
    被告收受起訴狀繕本後，應於20日內重新審查原裁決是否合
    法妥當，並分別為如下之處置：一、原告提起撤銷之訴，被
    告認原裁決違法或不當者，應自行撤銷或變更原裁決。但不
    得為更不利益之處分。四、被告重新審查後，不依原告之請
    求處置者，應附具答辯狀，並將重新審查之紀錄及其他必要
    之關係文件，一併提出於管轄之地方法院行政訴訟庭。」，
    此係新修正行政訴訟法（於民國〈下同〉100年11月23日修正
    公布），基於交通裁決事件所具質輕量多之特殊性質，並為
    使法律關係及早確定，於是創設「重新審查」之特別救濟機
    制，而免除訴願之前置程序，使原處分機關能再次自我審查
    原裁決是否合法妥當，滿足依法行政之要求，並可兼顧當事
    人之程序利益，避免當事人不必要之時間、勞力、費用之浪
    費，亦可達成司法資源之有效利用。如原處分機關審查結果
    認原裁決確有違法或不當之情事，自可撤銷或變更原裁決，
    並就同一違規事實為新裁決並為答辯，至於此變更後之新裁
    決如仍非完全依原告之請求處置，依行政訴訟法第237條之4
    第3項規定之反面解釋，自不應視為原告撤回起訴，管轄法
    院仍應就原處分機關變更後所為之新裁決及答辯為審判對象
    ，繼續進行審理。查被告本以111年1月24日新北裁催字第48
    -C00000000號違反道路交通管理事件裁決書，裁處原告：「
    一、罰鍰新臺幣（下同）3,000元，吊扣駕駛執照1個月，並
    應參加道路交通安全講習，罰鍰及駕駛執照限於111年2月23
    日前繳納、繳送。講習日期由辦理講習機關另行通知。二、
    上開罰鍰及駕駛執照逾期不繳納、繳送者：（一）罰鍰依法
    移送強制執行，自111年2月24日起吊扣駕駛執照2個月，並
    限於111年3月10日前繳送。（二）111年3月10日前未繳送駕
    駛執照者，自111年3月11日起吊銷駕駛執照，並逕行註銷駕
    駛執照。（三）駕駛執照吊（註）銷後，自111年3月11日起
    一年內不得重新考領駕駛執照。」；嗣經本院依職權送被告
    重新審查後，被告乃改以111年3月11日新北裁催字第48-C00
    000000號違反道路交通管理事件裁決書，裁處原告罰鍰3,00
    0元，吊扣駕駛執照1個月〈註明：罰鍰及駕駛執照已於111年
    2月10日繳納、繳送〉（違規事實及違反法條均未變更），而
    因原告起訴時即訴請撤銷全部之處罰內容，是被告所為新裁
    決自非完全依原告之請求處置，揆諸前開規定，本件司法審
    查之對象即應係被告111年3月11日新北裁催字第48-C000000
    00號違反道路交通管理事件裁決書。
貳、實體方面：
一、爭訟概要：
　　緣原告於110年12月13日9時5分許，駕駛車牌號碼000-000號
    普通重型機車〈下稱系爭機車〉，沿新北市中和區錦和路行駛
    至與中山路2段交岔路口前之「機車待轉區」後，疏未注意
    車前狀況即貿然左轉欲行駛至中山路2段419號前之人行道上
    ，適有訴外人曾○傑駕駛車牌號碼000-0000號自用小客車（
    下稱甲車）於行向號誌為綠燈而欲由中山路2段右轉錦和路
    時，因見原告上開行為遂緊急煞車，致後方同向由訴外人吳
    ○融騎乘之車牌號碼000-000號普通重型機車（下稱乙車）因
    煞車不及而撞上甲車，致甲車車尾受損而肇事（未造成他人
    受傷或死亡），經上開駕駛人告知肇事情況後，原告竟未依
    規定處置而逕行駛離。嗣新北市政府警察局中和分局交通分
    隊獲報後調閱路口監視器錄影影像及審視訴外人曾○傑提供
    之行車紀錄器影像，並循線通知原告到場說明後，認原告有
    「駕駛普重機肇事，無人受傷死亡而未依規定處置逃逸者」
    之違規事實，遂於110年12月23日填製新北市政府警察局新
    北警交字第C00000000號舉發違反道路交通管理事件通知單
    對原告予以舉發，記載應到案日期為111年2月6日，並於110
    年12月24日移送被告處理，原告於111年1月7日填具「新北
    市政府交通事件裁決處交通違規案件陳述書」向被告陳述不
    服舉發。嗣被告認原告有「汽車駕駛人駕駛汽車肇事，無人
    受傷或死亡而未依規定處置逃逸」之違規事實，乃依道路交
    通管理處罰條例第62條第1項、第24條（第1項第1款）及違
    反道路交通管理事件統一裁罰基準表等規定，以111年3月11
    日新北裁催字第48-C00000000號違反道路交通管理事件裁決
    書（下稱原處分），裁處原告罰鍰3,000元，吊扣駕駛執照1
    個月，並應參加道路交通安全講習（註明：罰鍰及駕駛執照
    已於111年2月10日繳納、繳送）。原告不服，遂提起本件行
    政訴訟。
二、原告起訴主張及聲明：
（一）主張要旨：
   1、轉彎入口有「慢」，那2車未減速保持距離，造成事故發
      生，因為雙方責任，選擇先不理會，我逆向行駛，也有支
      付逆向罰單。
　 2、車禍情形我不了解的情狀下，我當然不予理會，交通警察
      打電話給我，我也放下工作馬上去處理，才和雙方做和解
      ，所以我沒逃逸行為。　
（二）聲明：原處分撤銷。
三、被告答辯及聲明：
（一）答辯要旨：
   1、經檢視系爭路段之監視器畫面(影片名稱：「監視器影像.
      mov」)及訴外人行車紀錄器畫面(影片名稱：「行車紀錄
      器影像.mkv」)，原告騎乘系爭機車從錦和路及中山路2段
      交叉路口駛出，後突然左轉逆向駛上中山路2段人行道上
      ，致使甲車緊急煞車，後方乙車煞車不及遂撞上甲車車尾
      ，參本件交通事故照片黏貼紀錄表內檢附之照片，可證甲
      車確有因原告之肇事行為而有損害。又原告於起訴狀及談
      話紀錄表中自承其知悉有甲車及乙車之交通事故發生，然
      原舉發單位於新北警中交字第1114633118號函及新北警中
      交字第1114641331號函中陳述原告未報警亦未留下聯絡方
      式即離開現場。
   2、綜前所述，原告之違規行為造成甲車及乙車之事故，為肇
      事行為，原告亦知悉交通事故之發生，則原告即應遵守肇
      事後應為之相關義務，依處理辦法之規定處理事故，原告
      未進行相關動作以盡義務，有肇事後逃逸之行為，故其陳
      稱無逃逸行為之主張，實不可採，被告之裁決應無違誤；
      再者，原告既為合法考領機車駕駛執照之人，有機車車籍
      查詢資料及駕駛人基本資料為憑，且原告為具有正常智識
      程度之成年人，其對上述規定應知之甚詳，並應確實遵守
      。是原告前揭所述，無非單方所執之詞，委無足取，本件
      原告之訴為無理由。
（二）聲明：原告之訴駁回。
四、爭點：
    原告以當場不了解肇事責任，故選擇不予理會，而事後已處
    理並達成和解，乃否認有原處分所指「汽車駕駛人駕駛汽車
    肇事，無人受傷或死亡『而未依規定處置逃逸』」之違規事實
    ，是否可採？
五、本院的判斷：
（一）前提事實：
　　　爭訟概要欄所載之事實，除原告以「爭點」欄所載而否認
      違規外，其餘事實業據原告於起訴狀所不爭執，且有舉發
      違反道路交通管理事件通知單影本1紙、違規歷史資料查
      詢報表影本1紙、新北市政府交通事件裁決處交通違規案
      件陳述書影本1紙、新北市政府警察局中和分局111年1月1
      9日新北警中交字第1114633118號函影本1份、道路交通事
      故調查報告表〈一〉、〈二〉、新北市政府警察局中和分局交
      通分隊道路交通事故照片黏貼紀錄表影本1份、新北市政
      府警察局中和分局交通分隊交通事故現場草圖影本1紙、
      原處分影本1紙、機車車籍查詢影本1紙（見本院卷第55頁
      、第59頁、第63頁、第65頁、第66頁、第69頁、第70頁、
      第71頁至第73頁、第74頁至第76頁、第77頁、第95頁、第
      97頁）、甲車行車紀錄器錄影擷取畫面10幀、監視器錄影
      擷取畫面21幀（見本院卷第103頁至第163頁〈單數頁〉）、
      甲車行車紀錄器及監視器錄影光碟1片（置於本院卷卷末
      存置袋）足資佐證，是除原告主張及否認部分外，其餘事
      實自堪認定。
（二）原告以當場不了解肇事責任，故選擇不予理會，而事後已
      處理並達成和解，乃否認有原處分所指「汽車駕駛人駕駛
      汽車肇事，無人受傷或死亡『而未依規定處置逃逸』」之違
      規事實，不可採：　　　
   1、應適用之法令：
    ⑴道路交通事故處理辦法第2條第1款：
　　　本辦法用詞，定義如下：一、道路交通事故：指車輛或動
      力機械在道路上行駛，致有人受傷或死亡，或致車輛、動
      力機械、財物損壞之事故。
    ⑵道路交通事故處理辦法第3條：
　　　發生道路交通事故，駕駛人或肇事人應先為下列處置：一
      、事故地點在車道或路肩者，應在適當距離處豎立車輛故
      障標誌或其他明顯警告設施，事故現場排除後應即撤除。
      二、有受傷者，應迅予救護，並儘速通知消防機關。三、
      發生火災者，應迅予撲救，防止災情擴大，並儘速通知消
      防機關。四、不得任意移動肇事車輛及現場痕跡證據。但
      無人傷亡且車輛尚能行駛，或有人受傷且當事人均同意移
      置車輛時，應先標繪車輛位置及現場痕跡證據後，將車輛
      移置不妨礙交通之處所。五、通知警察機關。但無人受傷
      或死亡且當事人當場自行和解者，不在此限。
　　⑶道路交通管理處罰條例第3條第8款：
　　　本條例用詞，定義如下：八、車輛：指非依軌道電力架設
      ，而以原動機行駛之汽車（包括機車）、慢車及其他行駛
      於道路之動力車輛。　
    ⑷道路交通管理處罰條例第24條第1項第1款：
　　　汽車駕駛人，有下列情形之一者，應接受道路交通安全講
      習：一、違規肇事受吊扣駕駛執照處分。
    ⑸道路交通管理處罰條例第62條第1項：
　　　汽車駕駛人駕駛汽車肇事，無人受傷或死亡而未依規定處
      置者，處新臺幣一千元以上三千元以下罰鍰；逃逸者，並
      吊扣其駕駛執照一個月至三個月。
    ⑹按「本細則依道路交通管理處罰條例第九十二條第四項規
      定訂定之。」、「處理違反道路交通管理事件之程序及統
      一裁罰基準，依本細則之規定辦理。前項統一裁罰基準，
      如附件違反道路交通管理事件統一裁罰基準表。」，違反
      道路交通管理事件統一裁罰基準及處理細則第1條、第2條
      第1項、第2項分別亦有明定，是違反道路交通管理事件統
      一裁罰基準及處理細則即係基於法律之授權所訂定，而該
      處理違反道路交通管理事件之統一裁罰基準（即「違反道
      路交通管理事件統一裁罰基準表」）已考量「違反事件」
      、「法條依據」、「法定罰鍰額度或其他處罰」、「違規
      車種類別或違規情節」、「期限內繳納或到案聽候裁決者
      」、「逾越應到案期限30日內，繳納罰鍰或到案聽候裁決
      者」、「逾越應到案期限30日以上60日以內，繳納罰鍰或
      到案聽候裁決者」、「逾越應到案期限60日以上，繳納罰
      鍰或逕行裁決處罰者」等因素，作為裁量之標準，並未違
      反授權之目的及裁量權之本質，是其不僅直接對外發生效
      力，且被告亦應受其拘束而適用之，而依違反道路交通管
      理事件統一裁罰基準表，就違反事件為「汽車駕駛人駕駛
      汽車肇事，無人受傷或死亡而未依規定處置逃逸」（法條
      依據：道路交通管理處罰條例第62條第1項後段、期限內
      繳納或到案聽候裁決者），其統一裁罰基準為處罰鍰3,00
      0元及吊扣駕駛執照1個月。
   2、按道路交通事故係指車輛或動力機械在道路上行駛，致有
      人受傷或死亡，或致車輛、動力機械、財物損壞之事故，
      此觀前揭道路交通事故處理辦法第2條第1款之規定自明，
      是若道路交通事故之發生與行駛於道路之車輛間有因果關
      係，縱未實際發生碰撞，仍無礙於肇事者之認定；次按道
      路交通管理處罰條例第62條第1項規定，乃課予駕駛人肇
      事後為適當處置義務，立法目的在於保存肇事現場相關證
      據，俾日後釐清肇事責任歸屬。是汽車駕駛人駕駛汽車發
      生交通事故，其無人傷亡且車輛尚能行駛者，不論責任之
      歸屬為何，應先標繪車輛位置及現場痕跡證據後，將車輛
      移置不妨礙交通之處所；在無人受傷或死亡之情形，除當
      事人間當場自行和解者外，仍應通知警察機關。衡其立法
      本旨，在於道路交通事故發生後，應即時採取必要之措施
      ，以防止損害之範圍擴大，蓋如駕駛人於肇事後，隨即駕
      車駛離現場，不僅使肇事責任認定困難，更可能使被害人
      求償無門。申言之，車輛一旦肇事，隨之可能衍生駕駛人
      之法律責任，除駕駛人間已經當場自行和解者外，駕駛人
      應通知警察機關並留置現場，靜待警察到場查驗人別及採
      證處理，蓋肇事責任歸屬為何，通常必須進一步調查認定
      ，而調查正確性之基礎，即在於肇事現場之完整維護，自
      不容許任意破壞，遑論擅自逃逸，至於最終調查結果，是
      否應由該駕駛人承擔肇事之責，則非所問，故駕駛人對如
      於其駕車發生交通事故之事實已有認識，進而決意擅自駛
      離現場，自應依道路交通管理處罰條例第62條第1項規定
      予以處罰；至於司法院釋字第777號：「中華民國88年4月
      21日增訂公布之刑法第185條之4規定：『駕駛動力交通工
      具肇事，致人死傷而逃逸者，處6月以上5年以下有期徒刑
      。』（102年6月11日修正公布同條規定，提高刑度為1年以
      上7年以下有期徒刑，構成要件均相同）其中有關『肇事』
      部分，可能語意所及之範圍，包括『因駕駛人之故意或過
      失』或『非因駕駛人之故意或過失』（因不可抗力、被害人
      或第三人之故意或過失）所致之事故，除因駕駛人之故意
      或過失所致之事故為該條所涵蓋，而無不明確外，其餘非
      因駕駛人之故意或過失所致事故之情形是否構成『肇事』，
      尚非一般受規範者所得理解或預見，於此範圍內，其文義
      有違法律明確性原則，此違反部分，應自本解釋公布之日
      起失其效力。88年上開規定有關刑度部分，與憲法罪刑相
      當原則尚無不符，未違反比例原則。102年修正公布之上
      開規定，一律以1年以上7年以下有期徒刑為其法定刑，致
      對犯罪情節輕微者無從為易科罰金之宣告，對此等情節輕
      微個案構成顯然過苛之處罰，於此範圍內，不符憲法罪刑
      相當原則，與憲法第23條比例原則有違。此違反部分，應
      自本解釋公布之日起，至遲於屆滿2年時，失其效力。」
      ，然該解釋係就刑法第185條之4之構成要件是否違反法律
      明確性原則，其刑度是否違反比例原則而為之解釋，核與
      未依道路交通事故處理辦法第3條之規定而於肇事後留在
      現場為適當處置，且未經他造當事人同意，亦未留下聯絡
      資料、方式而逕自離開現場，致違反行政法上義務而應依
      道路交通管理處罰條例第62條第1項之規定處以行政罰者
      ，尚屬無涉。
   3、查原告於110年12月13日9時5分許，駕駛系爭機車，沿新
      北市中和區錦和路行駛至與中山路2段交岔路口前之「機
      車待轉區」後，疏未注意車前狀況即貿然左轉欲行駛至中
      山路2段419號前之人行道上，適有訴外人曾○傑駕駛甲車
      於行向號誌為綠燈而欲由中山路2段右轉錦和路時，因見
      原告上開行為遂緊急煞車，致後方同向由訴外人吳○融騎
      乘之乙車因煞車不及而撞上甲車，致甲車車尾受損而肇事
      （未造成他人受傷或死亡），經上開駕駛人告知肇事情況
      後，原告竟未依規定處置而逕行駛離。嗣新北市政府警察
      局中和分局交通分隊獲報後調閱路口監視器錄影影像及審
      視訴外人曾○傑提供之行車紀錄器影像，並循線通知原告
      到場說明後，認原告有「駕駛普重機肇事，無人受傷死亡
      而未依規定處置逃逸者」之違規事實，遂於110年12月23
      日填製新北市政府警察局新北警交字第C00000000號舉發
      違反道路交通管理事件通知單對原告予以舉發，記載應到
      案日期為111年2月6日，並於110年12月24日移送被告處理
      ，原告於111年1月7日填具「新北市政府交通事件裁決處
      交通違規案件陳述書」向被告陳述不服舉發等情，業如前
      述，則被告據之認原告有「汽車駕駛人駕駛汽車肇事，無
      人受傷或死亡而未依規定處置逃逸」之違規事實，乃以原
      處分裁處原告前揭處罰內容，觀諸前開規定及說明，依法
      洵屬有據。
   4、雖原告執前揭情詞而為主張；惟查：
    ⑴本件肇事與原告貿然左轉欲行駛至中山路2段419號前之人
      行道上之駕駛行為顯具因果關係，業如前述，而原告既未
      與甲車及乙車之駕駛人當場達成和解，亦未留下聯絡資訊
      ，即於肇事後逕自駕車駛離，自應構成「汽車駕駛人駕駛
      汽車肇事，無人受傷或死亡而未依規定處置逃逸」之違規
      事實，此並不因原告就本件肇事是否有過失而異其認定，
      更何況原告本應注意車前狀況而不得違規左轉往人行道行
      駛，且依斯時情況並非不能注意，卻疏未注意致甲車駕駛
      人緊急煞車後，乙車駕駛人煞車不及而肇事，核有過失；
      至於甲車、乙車之駕駛人就本件肇事之發生是否亦有過失
      ，僅涉及民事賠償之金額計算問題，尚與本件違規事實之
      構成與否無關，是原告所稱當場不了解肇事責任，故選擇
      不予理會一節，自不影響本件違規事實之認定。
    ⑵又原告事後縱使與甲車、乙車之駕駛人達成和解，乃屬肇
      事逃逸後之情事，自無解於其原已構成之違規事實，是原
      告執此而否認本件違規事實，亦無足採。　　　
（三）本件判決基礎已經明確，兩造其餘的攻擊防禦方法及訴訟
      資料經本院斟酌後，核與判決結果不生影響，無一一論述
      之必要，一併說明。
（四）本件第一審裁判費為300元，所以確定第一審訴訟費用額
      為300元，由原告負擔。
六、結論：原處分並無違誤，原告訴請撤銷為無理由，應予駁回
    。
中　　華　　民　　國　　111 　年　　4   　月　　28  　日
                  行政訴訟庭  法  官  陳鴻清
一、上為正本係照原本作成。
二、如不服本判決，應於判決送達後20日內，向本院提出上訴狀
    並表明上訴理由（原判決所違背之法令及其具體內容或依訴
    訟資料可認為原判決有違背法令的具體事實），其未載明上
    訴理由者，應於提出上訴後 20 日內向本院補提理由書（上
    訴狀及上訴理由書均須按他造人數附繕本，如未按期補提上
    訴理由書，則逕予駁回上訴），並應繳納上訴裁判費新臺幣
    750 元。
                              書記官  李玉秀
中　　華　　民　　國　　111 　年　　4   　月　　28  　日